【裁判字號】    98,婚,8
【裁判日期】    980317
【裁判案由】    請求離婚
【裁判全文】
臺灣苗栗地方法院民事判決                 98年度婚字第8號
原      告  甲○○
訴訟代理人  陳盈壽律師
被      告  乙○○
                        0號
                      現於台灣雲林第二監獄服刑中
上列當事人間請求離婚等事件，本院於民國98年3 月3 日言詞辯
論終結，判決如下：
    主  文
准原告與被告離婚。
訴訟費用由被告負擔。
    事實及理由
壹、事實概要：
一、原告之主張略以：兩造於民國（下同）77年9 月14日結婚，
    分別於78年及82年產下長子及長女，惟被告於79年間因積欠
    賭債而遭毆傷頭部，此後精神狀況不穩定，常有脫序行為，
    亦無正當工作，曾將排泄物塗抹於牆壁上、前往原告娘家騷
    擾原告家人，亦曾酒後亂性而遭強制戒護送醫，兩造遂自87
    年3 月間分居迄今，分居期間，子女由被告母親照顧，原告
    仍提供子女補習費及零用金，另被告更因多次行竊及酒後滋
    事入獄，現因強盜罪遭法院判處有期徒刑5 年2 月確定在案
    ，目前進入臺灣雲林第二監獄服刑中；為此，爰依民法第10
    52條第1 項第3 款「不堪同居之虐待」、第10款「因故意犯
    罪，經判處有期徒刑6 個月確定」、第2 項「難以維持婚姻
    之重大事由」之規定，請求擇一准予裁判兩造離婚；並聲明
    如主文所示。
二、被告則以：被告同意離婚，目前因犯強盜罪而遭判處5 年2
    個月有期徒刑，現於台灣雲林第二監獄執行中，已執行1年
    餘等語。
貳、本院得心證之理由：
一、按離婚之訴，專屬夫妻之住所地或夫、妻死亡時住所地之法
    院管轄，但訴之原因事實發生於夫或妻之居所地者，得由各
    該居所地之法院管轄，民事訴訟法第568 條第1 項定有明文
    。查兩造婚後共同生活於苗栗縣竹南鎮○○路12巷30號之被
    告戶籍地，且為原因事實發生地之一，揆諸前揭法條規定，
    本院應有本件離婚訴訟之管轄權，先予敘明。
二、按夫妻之一方因故意犯罪，經判處有期徒刑逾6 個月確定者
    ，他方得向法院請求離婚，民法第1052條第1 項第10款定有
    明文。又對於第1052條第1 項第10款之情事，有請求權之一
    方，自知悉後已逾1 年，或自其情事發生後已逾5 年者，不
    得請求離婚，同法第1054條亦定有明文。
三、原告主張兩造於77年9 月14日結婚，並育有子女2 人，婚後
    被告無正當工作，並因積欠賭債遭人毆傷頭部後，出現精神
    狀況不穩定情形，常有脫序行為，有多次行竊及酒後滋事入
    獄之記錄，現又因觸犯強盜罪，經判處有期徒刑5 年2 月確
    定，至今仍在臺灣台中監獄苗栗分監服刑等語，業據其提出
    戶籍謄本，核與被告於98年3 月3 日本院審理時到庭坦承因
    觸犯強盜罪入監服刑等情相符，復經本院依職權調取台灣高
    等法院被告全國前案紀錄表、被告在監在押資料，核閱屬實
    ，堪信原告之主張為可採。查本件被告因觸犯強盜罪，經本
    院判處應執行有期徒刑5 年2 月確定，此有被告之前科紀錄
    及在監紀錄附卷可稽，核與被告所坦承之情節相符，堪信被
    告因故意犯罪，經判處有期徒刑逾6 個月確定，該當上開民
    法第1052條第1 項第10款之法定離婚事由。又被告所犯上開
    案件係於97年6 月5 日判刑確定，原告旋於97年12月17日提
    起本件離婚之訴，此有本院收狀戳可憑，顯未逾民法第1054
    條所規定之1 年除斥期間。從而，原告依民法第1052 條 第
    1 項第10款規定，以被告因故意犯罪，經判處有期徒刑逾6
    個月確定為由，提起離婚之訴，為有理由，應予准許。原告
    之離婚請求既已准許，其餘之離婚事由是否該當，已無審酌
    之必要，附此敘明。
四、本件事證已臻明確，爰無再調查其他事證之必要，併此敘明
    。
五、據上論結，原告之訴為有理由，依民事訴訟法第78條，判決
    如主文。
中    華    民    國    98    年    3    月    17    日
                       家事庭  法  官  李麗萍
以上正本係照原本作成。
如對本判決上訴，須於判決送達後20日之不變期間內，向本院提
出上訴狀，並繳納上訴費用新台幣4,500元整。
                               書記官   曾建和
中    華    民    國    98    年    3    月    17    日


司法院資訊處製作；財團法人民間司法改革基金會備份。
